臺灣新北地方法院刑事判決
111年度易字第12號
公  訴  人  臺灣新北地方檢察署檢察官
被      告  胡宗安


上列被告因詐欺案件，經檢察官提起公訴（110年度調偵字第569
號），本院判決如下：
    主  文
胡宗安成年人故意對少年犯詐欺取財罪，處拘役伍拾日，如易科
罰金，以新臺幣壹仟元折算壹日。
    事  實
一、胡宗安為成年人，其於民國109年3月29日，前往新北市○○區
    ○○路0段00號民生公園打3對3籃球，少年張○任（92年12月生
    ，真實姓名、年籍詳卷）亦與胡宗安同場打球，過程中胡宗
    安認為因張○任防守而跌倒受傷，竟意圖為自己不法之所有
    ，基於詐欺取財之犯意，接續於附表所載之時、地，佯稱因
    跌倒受傷需要開刀，要求張○任支付復健費、貼布費、藥膏
    費、律師費用云云，致張○任陷於錯誤，陸續給付現金總計
    新臺幣（下同）62,150元。
二、案經張○任訴由新北市政府警察局海山分局報告臺灣新北地
    方檢察署檢察官偵查起訴。
    理  由
壹、程序部分：
　　按除法律另有規定外，實施刑事訴訟程序之公務員因違背法
    定程序取得之證據，其有無證據能力之認定，應審酌人權保
    障及公共利益之均衡維護；又被告以外之人於審判外之陳述
    ，雖不符合同法第159條之1至第159條之4之規定，但經當事
    人於審判程序同意作為證據，法院審酌該言詞陳述或書面陳
    述作成時之情況，認為適當者，亦得為證據，刑事訴訟法第
    158條之4、第159條之5第1項分別定有明文。本判決下列所
    引用之各項供述證據，當事人均同意各該證據之證據能力（
    見易字卷第96頁），本院審酌此等證據資料取得及製作時之
    情況，尚無違法不當及證明力明顯過低之瑕疵，以之作為證
    據應屬適當；另本判決後述所引之各項非供述證據，無證據
    證明係實施刑事訴訟程序之公務員以不法方式所取得，且亦
    無證據證明係非真實，復均與本件待證事實具有關聯性，是
    依刑事訴訟法第158條之4之反面解釋，當有證據能力；又前
    開供述與非供述證據復經本院於審理期日中合法調查，自均
    得為本案證據使用。
貳、實體部分：
一、上揭犯罪事實，業據被告胡宗安於本院準備程序及審理時均
    坦承不諱（見易字卷第128至129頁、第187頁），並有證人
    即告訴人張○任於警詢、偵訊及審理時之證述在卷可佐（見
    偵字卷第7頁至第8頁反面、第54至55頁，易字卷第173至182
    頁），復有和解書、張○任手寫資料、同心堂中醫診所診斷
    證明書、醫療費用收據、醫療費用明細、收據影本及病歷、
    維力骨科診所轉診單、診斷證明書、收據及收據彙總單、衛
    生福利部中央健康保險署保險對象門診申報紀錄明細表、張
    ○任、張育彰郵局存摺明細及歷史交易清單、同心堂中醫診
    所110年4月27日回函等件在卷為憑（見偵字卷第11至13頁、
    第33至37頁、第50-1頁至第51頁、第48-1頁至第49頁、第45
    至46頁，調偵字卷第9頁正反面、第17至18頁、第11頁），
    堪認被告前開任意性自白與事實相符，堪以採信。本案事證
    明確，被告前開犯行洵堪認定，應依法論科。
二、論罪科刑：
　㈠按兒童及少年福利與權益保障法第112條第1項前段成年人故
    意對少年犯罪之規定，係對被害人為少年之特殊要件予以加
    重處罰，乃就犯罪類型變更之個別犯罪行為予以加重，屬刑
    法分則加重之性質，成為另一獨立之罪名。經查，被告為69
    年1月27日生，告訴人則為92年12月生，有其等之個人戶籍
    資料(完整姓名)查詢結果各1份附卷可稽（見易字卷第139、
    157頁），足認被告行為時係成年人，告訴人則為16歲之少
    年。是核被告所為，係犯兒童及少年福利與權益保障法第11
    2條第1項前段、刑法第339條第1項之成年人故意對少年犯詐
    欺取財罪，應依兒童及少年福利與權益保障法第112條第1項
    前段規定，加重其刑。公訴意旨雖漏引兒童及少年福利與權
    益保障法第112條第1項前段規定，惟起訴事實已載明告訴人
    為少年之事實，且經本院當庭告知被告此部分法條（見易字
    卷第91、127、145、171頁），已保障被告之防禦權，附此
    敘明。
　㈡接續犯乃指行為人之數行為，於同一或密切接近時、地實行
    ，侵害同一法益，而其各行為之獨立性極為薄弱，依一般社
    會健全觀念，實難以強行分開，且在刑法評價上，以視為數
    個舉動之接續作為，合為包括之一行為，較為合理者而言（
    最高法院106年度台上字第2697號判決意旨參照）。本件被
    告主觀上係基於單一之詐欺取財犯意，以相同理由，於密切
    接近之時間，詐取告訴人財物，侵害同一法益，各行為之獨
    立性薄弱，依一般社會健全觀念，難以強行分開，應視為數
    個舉動之接續施行，應屬接續犯。
　㈢爰審酌被告不思以正當途徑獲取財物，以前揭手段詐欺告訴
    人使其交付財物，牟取不法利益，動機不良，手段可議，應
    值非難，兼衡告訴人所受之損害、被告犯後終能坦承犯行之
    犯後態度、有詐欺前案紀錄之素行（不構成累犯）、其與告
    訴人達成調解，已賠償告訴人66,000元，告訴人並當庭表示
    願意原諒被告等情，此有本院111年度司附民移調字第229號
    調解筆錄、審理筆錄及存款人收執聯2紙在卷可稽（見易字
    卷第115至116頁、第188至189頁、第215、219頁），併參酌
    被告於審理時自陳為高職之教育程度、有正當工作，目前月
    收入約20,000多元等一切情狀（見易字卷第188頁），量處
    如主文所示之刑，並諭知易科罰金之折算標準。
三、沒收部分：
　　按犯罪所得已實際合法發還被害人者，不予宣告沒收或追徵
    ，刑法第38條之1第5項定有明文。查被告本案實際獲得之犯
    罪所得為62,150元，業經本院認定如前，然被告已與告訴人
    成立調解，並已依調解內容賠償告訴人66,000元（尚有4,00
    0元未賠償），亦如前述，是被告賠償金額已高於其犯罪所
    得，參酌刑法第38條之1第5項規定旨在優先保障被害人因犯
    罪所生之求償權，應視同被告之犯罪所得已全部實際合法發
    還被害人，爰依上開規定，不予宣告沒收或追徵。
據上論斷，應依刑事訴訟法第299條第1項前段，判決如主文。
本案經檢察官陳怡廷偵查起訴，由檢察官林亭妤、朱曉群、陳姵
伊到庭執行公訴。
中　　華　　民　　國　　111 　年　　10　　月　　26　　日
                  刑事第十庭  審判長法  官  連雅婷
　　　　　　　　　
                                    法  官  黃園舒
　　　　　　　　　　　　　　　　　　　
                                    法  官  陳宏璋 
上列正本證明與原本無異。
如不服本判決，應於判決送達後20日內敘明上訴理由，向本院提
出上訴狀 (應附繕本) ，上訴於臺灣高等法院。其未敘述上訴理
由者，應於上訴期間屆滿後20日內向本院補提理由書「切勿逕送
上級法院」。
                                    書記官  許維倫
中　　華　　民　　國　　111 　年　　10　　月　　27　　日
附錄本案論罪科刑法條：
中華民國刑法第339條
（普通詐欺罪）
意圖為自己或第三人不法之所有，以詐術使人將本人或第三人之
物交付者，處5年以下有期徒刑、拘役或科或併科50萬元以下罰
金。
以前項方法得財產上不法之利益或使第三人得之者，亦同。
前二項之未遂犯罰之。
附表　　
編號 日期 地點 交付金額（名目） 1 109年3月30日19時許 新北市○○區○○路0段00號 4,500元 2 109年5月2日20時許 新北市○○區○○路0段00○0號 2,000元 3 109年5月4日19時許 新北市○○區○○路0段00○0號 3,000元 4 109年5月6日17時許 新北市○○區○○路0段00○0號 1,200元 5 109年5月14日20時許 新北市○○區○○路0段00○0號 6,000元、600元（貼布） 6 109年5月15日19時許 新北市○○區○○路0段00○0號 6,000元 7 109年5月16日14時許 新北市○○區○○路0段00○0號 10,000元、3,200元（貼布） 8 109年5月18日17時許 新北市○○區○○路0段000號地下1樓全家超商 律師費1,150元、交通費200元、就診費6,300元、復健費1萬元、貼布費2,700元 9 109年5月19日21時許 新北市○○區○○路0段00○0號 3,000元（藥膏費）、300元、2,000元（健身教練費）